【裁判字號】    99,上訴,1352
【裁判日期】    991013
【裁判案由】    偽證
【裁判全文】
臺灣高等法院高雄分院刑事判決        99年度上訴字第1352號
上  訴  人
即  被  告  乙○○
選任辯護人  陳聰敏律師
上列被告因偽證案件，不服臺灣高雄地方法院99年度訴字第415
號中華民國99年6 月22日刑事判決（起訴案號：臺灣高雄地方法
院檢察署98年度偵字第34461 號），提起上訴，本院判決如下：
     主  文
上訴駁回。
     事實及理由
一、本案經本院審理結果，認原審判決關於被告乙○○部分，觸
    犯教唆偽證罪，判處有期徒刑壹年，核其認事用法並無不合
    ，量刑亦屬適當，應予維持，並引用原審判決關於上訴人即
    被告乙○○部分之事實、證據及理由如附件。並補充理由如
    下：
二、關於證據能力部分，辯護人於本院主張同案被告李坤霖（經
    原審判處偽證罪刑未上訴已告確定），於98年5 月21日之偵
    訊筆錄無證據能力，惟李坤霖業於原審具結作證，故原審未
    引用上開偵訊筆錄作為證據。本院認為李坤霖於98年5 月21
    日之偵訊筆錄係依被告身分所為之供述，故未經具結，但嗣
    於審判中業以證人身分行交互詰問，予被告乙○○為反對詰
    問之機會，上開偵訊筆錄係李坤霖向檢察官自白其偽證之犯
    行經過，與李坤霖其後於審判中具結證述之內容大致相符，
    且於審判中證述其在98年5 月21日偵訊中所為供述均屬實等
    語，因此本院亦無引用李坤霖於98年5 月21日偵訊筆錄之必
    要。其餘被告以外之人於審判外之陳述，依刑事訴訟法第15
    9 條之5 第1 項規定審酌，均有證據能力。
三、被告上訴意旨仍否認犯罪，辯稱：警方查扣之35包安非他命
    是李坤霖寄放的，因「朱姐」剛下車，警員就攔檢，我以為
    是朱姐密報，就推稱安非他命是朱姐交給我的，並教我太太
    配合說詞，後來交保出來就想辦法找李坤霖，之前他叫李清
    發，我都叫他阿清，要他出來說實話，他同意後，我才供出
    是李坤霖寄放的事實等詞，並於本院舉其妻甲○○到庭附和
    上情，但查被告乙○○既得要求李坤霖到庭供述安非他命係
    其寄放，顯示被告於警查獲之初供出安非他命來源並無「我
    擔心我家人安危，才沒有供出阿清，因為阿清知道我家，我
    怕他會報復」（見板橋地院96年訴字第2640號卷第34-37 頁
    ）之情事，若被告如此忌憚李坤霖，又焉敢尋得李坤霖要求
    其出庭為己不利之證述？次查警方查扣放置毒品安非他命的
    包裝，係35包夾鏈袋置入一黃色薄塑膠袋內，再裝進一橘色
    黑底帆布提袋。提袋與塑膠袋均扣案，（黃色塑膠袋有照片
    附於板檢署95年偵字第25853 號偵三卷內第49頁），黃色塑
    膠袋與橘色黑底帆布提袋外觀完全不同，目視即知，被告既
    於本院坦承其妻甲○○自高雄北上時即持該橘色提袋，則證
    人蔡家宏於98年6 月18日偵查中具結證述：「當天我們從南
    部上台北時，我看到甲○○背著後來被警查獲裝有安非他命
    的大袋子，我們到土城看房子時，也有看甲○○帶著這個大
    袋子」（高雄地檢他1429卷第50-53 頁）等語即屬實在，而
    警方查扣該橘色提袋內裝之安非他命何來？被告雖於本院辯
    稱：提袋內原本裝錢，我太太從頭到尾沒拿過安非他命，是
    我把錢拿出來，放入李坤霖寄放，塑膠袋裝的安非他命，沒
    多久就被查獲等詞，然所辯上情與證人蔡家宏於95年11月5
    日在台北機動查緝隊所供述：「乙○○、甲○○與朱姐要離
    開房間門時我看到甲○○將黃色塑膠袋放入橘色黑底手提袋
    內」（板檢95年偵字第25853 號偵三卷第30、31頁）不符，
    被告復辯稱：李坤霖寄放的塑膠袋也是橘色的，蔡家宏不清
    楚，朱姐是我去載的，蔡家宏去載的是東森房屋仲介，時間
    久他忘了云云，惟安非他命35包係裝在黃色塑膠袋內並非橘
    色已如前述，蔡家宏並未混淆不明，且依證人蔡家宏於98年
    6 月18日偵查中供證「乙○○夫妻說朋友在做土地仲介，要
    去看房子，我路況不熟，當時是乙○○開車，．．．到一棟
    公寓，我們三人都有上樓看，有人打電話給乙○○，乙○○
    才要我到土城的頂好超市載一位「朱姐」，此人我有看過一
    次，我去載她到公寓，進去後，他們3 人在房內談事，我在
    後面客廳，之後他們出來，我看甲○○背著後來被警查獲裝
    有安非他命的袋子，我們上車時；甲○○還是背著，她坐在
    我旁邊駕駛座，袋子放在地上，乙○○及朱姐坐在後座，路
    途中，朱姐先下車，後來我們就被警察攔獲了」（高雄地檢
    98 年 他字第1429號偵一卷第50頁）等情，蔡家宏對於當日
    行程及載送朱姐之記憶清晰，被告竟稱朱姐係伊去載，蔡家
    宏忘了。對照被告於警訊、偵查、審理中之供詞一再歧異，
    其為編謊自圓而詞窮之情明顯可見。初將安非他命來源推稱
    係「朱姐」託交給「阿忠」，朱姐將安非他命放在車上，說
    阿忠會來拿，（95年11月5 日板檢偵25853 卷第78-80 頁）
    ，後改稱是阿清託伊從高雄市帶上來交給「朱姐」，伊將安
    非他命塑膠袋帶到樓上，但聯絡不上阿清，沒有交給她（95
    年11 月15 日板檢偵25853 卷第97-99 頁），再稱安非他命
    是阿清要我帶到台北，我叫蔡家宏開車去接朱姐，我打電話
    跟朱姐說，安非他命放在車子椅子下，請她自己拿，她才帶
    安非他命上樓。」（95年12月7 日同上25853 卷第117-118
    頁），最後改稱「安非他命是阿清在土城交給我，在到延吉
    街變電所附近看房子前10分鐘，阿清打電話給我，說要碰個
    面，我約在頂好超商門口等他，他坐計程車來，說把一樣東
    西放在我車上，他要去辦事情，東西用橘黃色帆布手提袋裝
    著，．
    ．．後來我就去看房子．．．被查獲時，我才知道那包東西
    是安非他命」等詞，（96年8 月20日板橋地院訴字第2640號
    卷第34-37 頁）其說詞之可信度已偏低，況與其同行之甲○
    ○、蔡家宏之歷次供述、供證更有諸多不符，難以自圓其說
    ，益證李坤霖於96年10月22日於板橋地方法院審理時出庭附
    和被告於96年8 月20日之最後修正供述情節而具結作證之證
    詞有勾串之嫌，而其後李坤霖自承偽證，說明受到被告請託
    為被告脫卸被查獲35包安非他命之刑責，而依被告指示編謊
    出庭配合被告之辯詞作證等情堪信實在。衡情論理，若安非
    他命確係李坤霖持有寄放在被告乙○○處，被告若因李坤霖
    一時之託而牽連妻子、友人涉犯毒品刑責，怨懟之下，豈有
    不向警方澄清之理？且被告自稱當時李坤霖以電話連絡見面
    後所交付，自有連絡李坤霖之線索，其面臨警方追查壓力下
    ，為李坤霖隱瞞，將責任推卸給無辜之「朱姐」其人，實有
    違情理。又李坤霖寄放事若屬實，又何以有自高雄交託安非
    他命之說與在土城約見交寄之不同事實？同行之蔡家宏就此
    段經歷何以並無記憶（高雄地院訴415 卷第68-70 頁) ？若
    李坤霖持有安非他命寄放為真，並已出庭作證，又有何理由
    自白偽證，甘受偽證之重責？綜上說明，被告所辯未教唆偽
    證云云及證人甲○○於本院證述之詞無非卸責及迴護，均不
    足採信。被告教唆偽證之犯行事證明確，被告辯護人辯稱被
    告為脫罪而請他人偽證應屬被告防禦權利，不應成立犯罪云
    云，此見解在被告有積極教唆偽證之事實下並非正確。雖然
    ，被告在法庭上說謊，係其合法的防禦權行使，惟被告在應
    訊外與證人勾結，促使其作出虛偽陳述的偽證行為，業已超
    出容許的被告自己說謊範圍，此由刑事訴訟法第101 條第2
    款，容許法院以「有事實足認有勾串共犯或證人之虞」為由
    羈押被告，即明確表示此類勾結行為，並非容許之訴訟權利
    行使。因法院對於證人證言之依賴性，係高於非屬嚴格意義
    證據方法之被告陳述，理由是證人不但要具結陳述，還會面
    臨偽證罪之制裁。被告積極唆使他人決意偽證，陷人犯罪，
    自有可罰性，非僅妨礙國家司法發現真實之目的而已。被告
    業已逾越自我庇護之範圍甚明。（最高法院97年台上字2162
    號、98年台上字第2778號判決可資參照）綜上所述，被告否
    認犯罪，上訴意旨指摘原判決不當為無理由，上訴應予駁回
    。
據上論斷，應依刑事訴訟法第368條，判決如主文。
本案經檢察官林敏惠到庭執行職務。
中    華    民    國    99    年    10    月    13    日
                  刑事第九庭    審判長法  官  莊秋桃
                                      法  官  田平安
                                      法  官  孫啟強
以上正本證明與原本無異。
如不服本判決應於收受本判決後10日內向本院提出上訴書狀，其
未敘述上訴理由者，並得於提起上訴後10日內向本院補提理由書
狀（均須按他造當事人之人數附繕本）「切勿逕送上級法院」。
中    華    民    國    99    年    10    月    14    日
                                      書記官  吳福連
附件：
臺灣高雄地方法院刑事判決               99年度訴字第415號
公  訴  人  臺灣高雄地方法院檢察署檢察官
被      告  乙○○
            李坤霖
上列被告因偽證案件，經檢察官提起公訴（98年度偵字第34461
號），本院判決如下：
    主  文
乙○○教唆犯偽證罪，處有期徒刑壹年。
李坤霖犯偽證罪，累犯，處有期徒刑柒月。
    事  實
一、李坤霖（原名李清發）前因違反肅清煙毒條例等案件，經臺
    灣高等法院高雄分院以82年上訴字第2853號判決判處有期徒
    刑1 年8 月、4 月，應執行有期徒刑1 年10月確定；又因違
    反肅清煙毒條例等案件，經臺灣屏東地方法院以84年度訴字
    第5 號判決判處有期徒刑3 年2 月、5 月，應執行有期徒刑
    3 年4 月確定，前開案件接續執行，於民國85年6 月14日假
    釋出監，於假釋期間，再因違反麻醉藥品管理條例案件，經
    本院以85年度易字第8768號判決、臺灣桃園地方法院以86年
    度易字第3107號判決，分別判處有期徒刑6 月、7 月確定，
    復因違反肅清煙毒條例案件，經臺灣高等法院以86年度上訴
    字第5697號判決判處有期徒刑3 年8 月確定，上開3 案並經
    定應執行有期徒刑4 年6 月，而其前開假釋亦經撤銷，應執
    行殘刑3 年2 月23日，經發監執行，於90年1 月18日再度假
    釋出監，然又遭撤銷假釋而應執行殘刑3 年8 月3 日，於94
    年5 月25日縮短刑期執行完畢。因乙○○於95年11月4 日，
    在台北縣土城市被查獲持有第二級毒品甲基安非他命35包，
    經臺灣板橋地方法院檢察官於96年5 月23日以運輸第二級毒
    品罪嫌對乙○○提起公訴，乙○○為能說明毒品來源，以圖
    卸免刑責，竟基於教唆偽證之犯意，於96年8 、9 月間，得
    知李坤霖因涉犯毒品案件即將入監執行，至高雄縣六龜鄉新
    興村新威288 號之李坤霖住處，誘以入監執行期間可以幫忙
    照顧其家庭及給與新台幣（下同）50萬元，教唆李坤霖在法
    院審理其違反毒品危害防制條例案件作證時，以虛偽之證詞
    助其開脫罪責，致李坤霖因而產生偽證之犯意。李坤霖受乙
    ○○之教唆後，基於偽證之犯意，於96年10月22日下午2 時
    後之當日某時許，在臺灣板橋地方法院，於該院法官審理96
    年度訴字第2640號乙○○違反毒品危害防制條例案件時，以
    證人身份到庭作證，並經法官諭知依刑事訴訟法第181 條規
    定得拒絕證言及偽證之處罰，李坤霖不拒絕作證及於供前具
    結後，其明知乙○○上開遭查扣之第二級毒品甲基安非他命
    35包，並非其所竊得後於95年11月4 日下午3 時寄放在乙○
    ○處，且此乃於案情有重要關係之事項，竟依乙○○事前所
    教之詞，虛偽證稱：我在板橋火車站附近別人車子內偷得第
    二級毒品甲基安非他命35包，以橘色提袋包裝，因要去應徵
    工作，帶著那包東西不方便，於95年11月4 日下午2 點半左
    右打電話給乙○○，下午3 時在頂好超市見面，將35包甲基
    安非他命寄放在乙○○處，且未告知乙○○係甲基安非他命
    云云，妨害國家司法權之正確行使，致臺灣板橋地方法院依
    據李坤霖之不實證詞，判決乙○○違反藥事法之寄藏禁藥罪
    ，經乙○○上訴，為臺灣高等法院以97年度上訴字第622 號
    判決駁回上訴及經最高法院以97年度台上字第4155號判決駁
    回上訴而確定。
二、案經臺灣高雄地方法院檢察署檢察官自動檢舉偵查起訴。
    理  由
壹、證據能力部分：
一、按被告以外之人於偵查中向檢察官所為陳述，除顯有不可信
    之情況者外，得為證據，刑事訴訟法第159 條之1 第2 項定
    有明文。經查，證人蔡家宏於95年11月5 日、98年6 月18日
    在檢察官偵查中所為之證述，性質上雖屬傳聞證據，惟係偵
    查中向檢察官所為之證述，並經具結，且無顯有不可信之情
    況，衡諸上開規定，自具有證據能力。
二、次按被告以外之人（包括證人、鑑定人、告訴人、被害人及
    共同被告等）於審判外之陳述雖不符刑事訴訟法第159 條之
    1 至之4 之規定，而經當事人於審判程序同意作為證據，法
    院審酌該言詞陳述或書面陳述作成時之情況，認為適當者，
    亦得為證據；當事人、代理人或辯護人於法院調查證據時，
    知有刑事訴訟法第159 條第1 項不得為證據之情形，而未於
    言詞辯論終結前聲明異議者，視為有前項之同意，同法第15
    9 條之5 定有明文。經查，證人蔡家宏於95年11月5 日、98
    年6 月18日在檢察官偵查中所為之證述有證據能力，已詳如
    上述，而其他經本判決所引用之各項證據資料（詳後述），
    其屬於被告以外之人於審判外之陳述者，均據本院於調查證
    據程序逐一提示並告以要旨，檢察官、被告均知該等證據為
    被告以外之人之審判外陳述，已表示同意作為證據（見院一
    卷第49頁反面、院二卷第65頁反面、第71頁反面，至證人李
    明珠、被告李坤霖於偵查中之陳述，本院均未引用，附此敘
    明）及未於言詞辯論終結前聲明異議，本院審酌上開證據作
    成時之情況，亦無不當取供等情形，認為以之作為本案之證
    據亦屬適當，依刑事訴訟法第159 條之5 規定，應有證據能
    力。
貳、實體部分：
一、訊據被告李坤霖對上揭犯罪事實坦承不諱，被告乙○○則矢
    口否認有教唆偽證犯行，並辯稱：我沒有叫李坤霖說謊話，
    他在臺灣板橋地方法院之證述都是事實云云。經查：
  (一)被告乙○○於95年11月4 日，在台北縣土城市被查獲持有第
    二級毒品甲基安非他命35包，經臺灣板橋地方法院檢察官於
    96年5 月23日以運輸第二級毒品罪嫌對乙○○提起公訴等情
    ，為被告2 人於本院審理時所不爭執（見院一卷第50、51頁
    ），並有搜索及扣押筆錄、扣押物品目錄清冊、內政部警政
    署刑事警察局鑑定書各1 份在卷可稽（見偵三卷第37至40頁
    、第123 頁）。又被告李坤霖於96年10月22日下午2 時後之
    某時，在臺灣板橋地方法院，於該院法官審理96年度訴字第
    2640號乙○○涉嫌運輸第二級毒品案件時，以證人身份到庭
    作證，並經法官諭知依刑事訴訟法第181 條規定得拒絕證言
    及偽證之處罰，李坤霖不拒絕作證及於供前具結後，於案情
    有重要關係之事項，依被告乙○○事前所教之詞，虛偽證稱
    ：我在板橋火車站附近別人車子內偷得第二級毒品甲基安非
    他命35包，以橘色提袋包裝，因要去應徵工作，帶著那包東
    西不方便，於95年11月4 日下午2 點半左右打電話給乙○○
    ，下午3 時在頂好超市見面，將35包甲基安非他命寄放在乙
    ○○處，且未告知乙○○係甲基安非他命云云，致臺灣板橋
    地方法院依據李坤霖之不實證詞，判決乙○○違反藥事法之
    寄藏禁藥罪，經乙○○上訴，為臺灣高等法院以97年度上訴
    字第622 號判決駁回及經最高法院97年度台上字第4155號判
    決駁回上訴而確定之事實，業據被告李坤霖於本院審理時所
    坦承不諱（見院一卷第49頁、第50頁反面、院二卷第96頁）
    ，核與證人何加慶於偵訊中具結證稱：我與李坤霖做捷運工
    程時，我有聽他提及他要替人擔1 條販賣或運輸「糖仔」的
    罪，我還勸他不要等語相符（見偵一卷第39頁），另被告乙
    ○○除對於被告李坤霖上開證述之內容是否係其所教及是否
    真正尚有爭執外，對被告李坤霖於上開時、地有到庭供前具
    結後作證及作證內容係如上述等情於本院審理時亦表示不爭
    執（見院一卷第51頁），復有臺灣板橋地方法院96年度訴字
    第26 40 號刑事判決、臺灣高等法院97年度上訴字第622 號
    刑事判決、最高法院97年度台上字第4155號刑事判決各1 份
    在卷可佐（見臺灣板橋地方法院96年度訴字第2640號卷第14
    4 至147 頁、臺灣高等法院97年度上訴字第622 號卷第67至
    72頁、最高法院97年度台上字第4155號卷第26至28頁）。
  (二)被告乙○○雖否認有教唆偽證犯行，並以前揭情詞置辯。惟
    查：
  １、被告乙○○有教唆被告李坤霖作偽證，被告李坤霖於臺灣
      板橋地方法院作證時之證述內容係屬虛偽等情，業據證人
      即共同被告李坤霖於本院審理時證稱：96年農曆過年前幾
      天，被告乙○○說他被陷害，問我開庭要不要去作證，那
      時我沒有答應去作證，後來於96年間，大約在被告乙○○
      開庭之前1 個月，被告乙○○要開庭的時候，我和他一起
      去台北，在車上說的，乙○○說我如果去關，他會去幫我
      照顧我父母。他說如果法官問的話，要如何回答，他說就
      講說約在頂好超市見面，說我有拿1 個手提袋給他，回去
      約半小時再見面。叫我講說在板橋火車站偷拿1 包東西，
      打電話給他，約大概下午3 、4 點在頂好超市見面，說手
      提袋和行李先放在他那邊，說我應徵工作拿那個不方便，
      半個小時後再去拿，後來打電話就沒人接。這些都是乙○
      ○叫我講的，他叫我這樣講，我被進去關，他要照顧我父
      母，實際上95年11月4 日下午3 時，我人在大社做高雄捷
      運的CO2 焊接工程作風管，何加慶可以證明。我於98年5
      月21日檢察官偵查時會供出實情係因我家裡的人說他們聯
      絡乙○○聯絡不到人，而且98年3 月的時候，我父親過世
      ，家人有來跟我會客，我家人知道我替他扛罪，說乙○○
      聯絡不到，不要替他扛罪，被告乙○○除了說要幫我照顧
      父母親，還說要給我50萬元，但我開庭完就無法聯絡到乙
      ○○，所以沒有拿到錢等語明確（見院二卷第91、92頁）
      ，核與證人何加慶於偵訊中具結證稱：於95、96年間，我
      曾跟李坤霖在高雄捷運做風管工作，到96年3 、4 月，因
      為李坤霖工作部分已完成，他就先離開。我與李坤霖做捷
      運工程時，我有聽他提及他要替人擔1 條販賣或運輸「糖
      仔」的罪，我還勸他不要等語相符（見偵一卷第39頁），
      堪認證人即共同被告李坤霖上開證述，確非虛妄。是被告
      乙○○前揭所辯：我沒有叫李坤霖說謊話，他在臺灣板橋
      地方法院之證述都是事實云云，與上述事證已有不符。
  ２、被告乙○○於95年11日4 日為警查獲持有第二級毒品甲基
      安非他命35包，其於翌日（即95年11月5日 ）警詢中就上
      開毒品來源係供稱：查扣之甲基安非他命是1 位叫「朱姐
      」的女子寄放在我這裡的等語（見偵三卷第12頁），其於
      95年11月5 日偵訊中同係供稱：是「朱姐」在土城頂好超
      商門口寄放在我這裡的，是用塑膠袋裝著，外面再包1 個
      橘色的袋子，她要我交給「阿忠」，她說「阿忠」會與我
      聯絡，她要我在土城附近等等語（見偵三卷第78頁），其
      於95年11月5 日法院聲羈案件訊問時，亦係供稱：毒品是
      朋友寄放在我這裡的，寄放的情形如我警詢、偵查中所述
      ，車上的毒品是「朱姐」帶上車的，她說「阿忠」會來拿
      ，叫我拿給「阿忠」等語（見臺灣板橋地方法院95年度聲
      羈926 號卷第3 至5 頁）。另證人甲○○（即被告乙○○
      之妻）於警詢中亦係供稱：警方所查扣之毒品是1 位綽號
      「朱姐」拜託我先生乙○○轉交給1 位綽號「阿忠」的男
      子。「朱姐」上車後坐於後座，都是與我先生交談，交談
      內容是拜託我先生乙○○將1 個袋子（警方所查扣的毒品
      ）轉交給「阿忠」等語（見偵三卷第22頁），是觀被告乙
      ○○於上開警詢、偵訊及法院聲羈案件訊問時之供述及證
      人甲○○於警詢中之供述，均係供述扣案第二級毒品係「
      朱姐」寄放，而非供述上開毒品係被告李坤霖於95年11月
      4 日下午3 時，拿到台北縣土城市頂好超市而寄放在被告
      乙○○處，益證證人即共同被告李坤霖於本院審理時之上
      開證述（詳見前述），確屬真實可信，並足證被告李坤霖
      於臺灣板橋地方法院作證時之證述內容係屬虛偽，且被告
      乙○○有教唆被告李坤霖作偽證。
  ３、再者，證人蔡家宏於95年11月5 日在檢察官偵查中具結證
      稱：扣案甲基安非他命是在副駕駛座下面，是在1 個大的
      橘色的袋子裡，我們在土城市○○街看房子後，上車時，
      是甲○○帶上車的。當時還有1 位「朱姐」，她也有與我
      們一起上車，她坐到路口後就下車等語（見偵三卷第73、
      74 頁 ）及於98年6 月18日在檢察官偵查中具結證稱：有
      人打電話給乙○○，乙○○才要我到土城的頂好超市載1
      位「朱姐」，我載她到乙○○夫妻看房子的公寓，進去後
      他們3 人就在房內談事，我在後面客廳，之後他們出來，
      我看甲○○背著後來被警方查獲裝有甲基安非他命的袋子
      ，我們上車時，甲○○還是背著裝甲基安非他命的袋子，
      她坐在我旁邊副駕駛座，袋子放在地板，乙○○和「朱姐
      」坐在後座，路途中「朱姐」先下車，後來我們就被警察
      攔獲了。當天我們從南部上台北時，我看甲○○有帶1 個
      女性皮包，還帶1 個大袋子，就是後來被警察查獲裝甲基
      安非他命的袋子，我們到土城看房子時，也有看甲○○帶
      著這個大袋子等語（見偵一卷第50頁），是觀證人蔡家宏
      上開證述內容，亦係證述其前往頂好超市載「朱姐」回被
      告乙○○看房子處，「朱姐」並與被告乙○○等人進房內
      談事情，且之後他們出來，就看到甲○○背著後來被警方
      查獲裝有甲基安非他命的袋子〔即大的橘色袋子（背包）
      〕，從未證述被告李坤霖有於95年11日4 日下午3 時許交
      付扣案之第二級毒品甲基安非他命給被告乙○○。又上開
      裝甲基安非他命之橘色袋子，係甲○○從南部北上台北時
      時所攜帶，此觀證人蔡家宏上開證述自明，然被告李坤霖
      前於臺灣板橋地方法院作證時竟證稱：我在板橋火車站附
      近別人車子內偷得第二級毒品甲基安非他命35包，「以橘
      色提袋包裝」．．．將35包甲基安非他命寄放在乙○○處
      云云，亦即意指查扣時用來裝扣案甲基安非他命之橘色袋
      子（背包），係由被告李坤霖於板橋火車站所竊得而交給
      乙○○，然此與上述裝甲基安非他命之橘色袋子，係甲○
      ○從南部北上台北時所攜帶之情，亦顯不相符，益證被告
      李坤霖前於臺灣板橋地方法院作證時之證述，確屬虛偽不
      實。再佐以被告乙○○請求傳訊證人黃翊峰（即案發當日
      跟監之查緝人員）到庭，欲證明係被告李坤霖拿甲基安非
      他命寄放在被告乙○○車上，然證人黃翊峰於本院審理時
      亦證稱：「（請看一下在庭被告李坤霖，印象中，有無偵
      辦過關於他的案件？）沒有印象」、「（偵辦乙○○95年
      11月4 日當天案件跟監時，印象中當天有無看到這個人？
      ）沒有印象．．．」等語（見院二卷第93頁），亦未能證
      明被告乙○○上開所辯之情為真實。是由上開事證綜合觀
      之，自堪認被告乙○○確有事實欄所載教唆被告李坤霖偽
      證之行為，且被告李坤霖於臺灣板橋地方法院作證時之證
      述內容係屬虛偽，應堪以認定，被告乙○○上開所辯：我
      沒有叫李坤霖說謊話，他在臺灣板橋地方法院之證述都是
      事實云云，為犯後卸責之詞，不足採信。
  (三)綜上所述，被告乙○○有事實欄所載教唆偽證犯行及被告李
    坤霖有事實欄所載偽證之犯行，均堪以認定，被告乙○○上
    開所辯，為犯後卸責之詞，不足採信。本案事證明確，被告
    2 人犯行均堪以認定，應予依法論科。
二、按刑法上之偽證罪，不以結果之發生為要件，一有偽證行為
    ，無論當事人是否因而受有利或不利之判決，均不影響其犯
    罪之成立。而該罪所謂於案情有重要關係之事項，則指該事
    項之有無，足以影響於裁判之結果者而言（最高法院71年台
    上字第8127號判例意旨可資參照）。查被告李坤霖於臺灣板
    橋地方法院法官審理被告乙○○違反毒品危害防制條例案件
    時，以證人身份到庭作證，並經法官諭知依刑事訴訟法第18
    1 條規定得拒絕證言及偽證之處罰，被告李坤霖不拒絕作證
    及於供前具結後，依被告乙○○事前所教之詞，而為虛偽證
    述（內容見事實欄所載），且被告李坤霖上開證述事項之有
    無，攸關被告乙○○是否有運輸第二級毒品犯罪事實之判斷
    （該案檢察官起訴被告乙○○係自高雄市○○路某處受綽號
    「阿清」之男子委託將上開甲基安非他命35包運輸至台北縣
    土城市，詳見臺灣板橋地方法院檢察署95年度偵字第25853
    號起訴書所載），足以影響於裁判之結果，自屬與案情有重
    要關係之事項。是被告李坤霖於執行審判職務之公署審判時
    ，以證人身份作證，於案情有重要關係之事項，供前具結，
    而為虛偽陳述，核被告李坤霖所為，係犯刑法第168 條偽證
    罪；被告乙○○教唆被告李坤霖以虛偽之證詞助其開脫罪責
    ，致被告李坤霖因而產生偽證之犯意，核乙○○所為，係犯
    刑法第29條第1 項、第168 條之教唆偽證罪。被告乙○○教
    唆他人犯偽證罪，依刑法第29條第2 項規定，依其所教唆之
    偽證罪論處。查被告李坤霖前因違反肅清煙毒條例等案件，
    經臺灣高等法院高雄分院以82年上訴字第2853號判處有期徒
    刑1 年8 月、4 月，應執行有期徒刑1 年10月確定；又因違
    反肅清煙毒條例等案件，經臺灣屏東地方法院以84年度訴字
    第5 號判決，判處有期徒刑3 年2 月、5 月，應執行有期徒
    刑3 年4 月確定，前開案件接續執行，於85年6 月14日假釋
    出監，於假釋期間，再因違反麻醉藥品管理條例案件，經本
    院以85年度易字第8768號判決、臺灣桃園地方法院以86年度
    易字第3107號判決，分別判處有期徒刑6 月、7 月確定，復
    因違反肅清煙毒條例案件，經臺灣高等法院以86年度上訴字
    第5697號判決判處有期徒刑3 年8 月確定，上開3 案並經定
    應執行有期徒刑4 年6 月，而其前開假釋亦經撤銷，應執行
    殘刑3 年2 月23日，經發監執行，於90年1 月18日再度假釋
    出監，然又遭撤銷假釋而應執行殘刑3 年8 月3 日，於94年
    5 月25日縮短刑期執行完畢，有臺灣高等法院被告前案紀錄
    表1 份在卷可按，其受徒刑之執行完畢，5 年以內故意再犯
    有期徒刑以上之罪，為累犯，依法加重其刑。又被告李坤霖
    所虛偽陳述之案件，已於97年8 月28日經最高法院以97年度
    台上字第4155號判決駁回上訴而確定，有臺灣高等法院被告
    前案紀錄表1 份在卷可按（見院二卷第19頁反面），而被告
    李坤霖未能及時自白偽證犯行，反遲至98年5 月21日檢察官
    另案偵查中始自白偽證犯行（見偵一卷第10頁），則被告李
    坤霖既不符合於所虛偽陳述之案件裁判確定「前」自白，自
    無刑法第172 條減輕或免除其刑規定之適用，併予敘明。爰
    審酌被告乙○○為脫免自身運輸第二級毒品之刑責，竟以利
    誘方式教唆被告李坤霖出庭為不實證述，致被告李坤霖因此
    而為偽證，嚴重妨害國家司法對案件偵辦之正確性及公信力
    ，且被告乙○○於本案審理時猶未能誠實以對，尚乏知錯悔
    改之意；被告李坤霖係受被告乙○○之教唆而產生偽證之犯
    意，並以到庭具結證述之方式為不實證述，所為妨害司法機
    關對案件偵辦之正確性非微，惟念其嗣後經檢察官另案偵查
    時，尚能知錯供承實情，其於本院審理時亦能坦承犯行，已
    有知錯悔改之意，復衡以被告2 人前均有多項犯罪前科紀錄
    之素行，有臺灣高等法院被告前案紀錄表2 份在卷可按，素
    行均不佳及被告2 人犯罪之動機、目的、手段、智識程度、
    生活狀況暨檢察官對本案科刑範圍之意見（被告李坤霖有期
    徒刑4 年，被告乙○○有期徒刑6 年）等一切情狀，認檢察
    官求處之刑，稍屬過重，分別量處如主文所示之刑，以資懲
    戒。
據上論斷，應依刑事訴訟法第299 條第1 項前段，刑法第29條、
第168 條、第47條第1 項，判決如主文。
本案經檢察官陳建宇到庭執行職務。
中    華    民    國    99    年    6     月    22    日
                  刑事第五庭審判長法  官  廖建瑜
                                  法  官  陳盈吉
                                  法  官  林永村
以上正本係照原本作成。
如不服本判決應於收受本判決後10日內向本院提出上訴書狀，並
應敘述具體理由，如未敘述上訴理由者，應於上訴期間屆滿後20
日內補提理由書狀於本院（均須按他造當事人之人數附繕本）「
切勿逕送上級法院」。
中    華    民    國    99    年    6     月    22    日
                                  書記官  王珮樺
附錄本案論罪科刑之法條
中華民國刑法第29條
（教唆犯及其處罰）
教唆他人使之實行犯罪行為者，為教唆犯。
教唆犯之處罰，依其所教唆之罪處罰之。
中華民國刑法第168條
（偽證罪）
於執行審判職務之公署審判時或於檢察官偵查時，證人、鑑定人
、通譯於案情有重要關係之事項，供前或供後具結，而為虛偽陳
述者，處7 年以下有期徒刑。

司法院資訊處製作；財團法人民間司法改革基金會備份。
